臺灣高雄地方法院刑事判決　　　　　　　109年度訴字第803號
公　訴　人　臺灣高雄地方檢察署檢察官
被　　　告　洪鼎程




選任辯護人　陳柏乾律師（法扶）
上列被告因毒品危害防制條例案件，經檢察官提起公訴（109 年
度偵字第19050 號），本院判決如下：
    主  文
洪鼎程犯販賣第二級毒品未遂罪，累犯，處有期徒刑貳年貳月。
扣案附表一編號1 所示之物沒收。未扣案犯罪所得新臺幣伍佰元
沒收，於全部或一部不能沒收或不宜執行沒收時，追徵其價額。
扣案附表二所示之物均沒收銷毀。
    事  實
一、洪鼎程明知甲基安非他命係毒品危害防制條例第2 條第2 項
    第2 款所列之第二級毒品，不得非法販賣、持有，竟意圖營
    利，基於販賣第二級毒品甲基安非他命之犯意，先以行動電
    話連結網際網路刊登販毒之文字，適經嘉義縣警察局朴子分
    局朴子派出所警員於執行網路巡邏發現後，即喬裝買家與洪
    鼎程達成以新臺幣（下同）10000 元（其中1000元為運費）
    之價格交易甲基安非他命3 包（每包4 分之1 錢）之合意，
    嗣喬裝買家之員警先匯付500 元之運費予洪鼎程後，於民國
    109 年6 月19日20時38分許，相約於高鐵太保站進行毒品交
    易，並於洪鼎程於交付毒品之際，員警立即表明身份將洪鼎
    程逮捕，交易因而未遂，並當場扣得附表一、二所示之物。
二、案經嘉義縣警察局朴子分局報告臺灣嘉義地方檢察署陳請臺
    灣高等檢察署令轉臺灣高雄地方檢察署檢察官偵查起訴。
    理  由
壹、程序部分
    按被告以外之人於審判外之陳述，雖不符合刑事訴訟法第15
    9 條之1 至第159 條之4 之規定，但經當事人於審判程序同
    意作為證據，法院審酌該言詞陳述或書面陳述作成時之情況
    ，認為適當者，亦得為證據。當事人、代理人或辯護人於法
    院調查證據時，知有第159 條第1 項不得為證據之情形，而
    未於言詞辯論終結前聲明異議者，視為有前項之同意，刑事
    訴訟法第159 條第1 項及第159 條之5 分別定有明文。查本
    判決所引用具傳聞性質之言詞或書面證據，關於證據能力，
    經檢察官、被告洪鼎程及辯護人於本院審判期日中均表示同
    意有證據能力（院卷二第47頁），本院審酌此等證據資料製
    作時之情況，尚無違法不當及證明力明顯過低之瑕疵，亦認
    為以之作為證據應屬適當，故揆諸前開規定，應認前揭證據
    資料均例外有證據能力；至非供述證據部分，與本案事實具
    自然關聯性，且非公務員違背法定程序所取得，依同法第15
    8 條之4 規定反面解釋，亦具證據能力。
貳、實體部分
一、認定事實所憑之證據及理由
（一）上揭犯罪事實部分，業據被告於本院審理中均坦承不諱（
      院卷二第47頁），並有109 年6 月19日員警偵查報告1 份
      （警卷第13頁）、109 年6 月19日刑案現場蒐證暨扣押毒
      品及手機照片9 張（警卷第15至19頁上圖）、被告洪鼎程
      於手機通訊軟體「BAND」公開群組發布販毒訊息及手機帳
      號資料截圖照片4 張（警卷第19頁下圖至21頁）、被告洪
      鼎程（微信暱稱「浪子/ 南部/ 男」）與警方（微信暱稱
      「小甯」）109 年6 月14至6 月18日手機通訊軟體「BAND
      」對話紀錄截圖照片10張（警卷第23至24頁）、被告洪鼎
      程（暱稱「真男人」）與警方（暱稱「ROU 」）109 年6
      月17日至6 月20日手機通訊軟體「微信」對話紀錄截圖照
      片17張（警卷第25至27頁）、嘉義縣警察局朴子分局109
      年6 月19日搜索扣押筆錄、扣押物品目錄表、扣押物品收
      據、所有權拋棄切結書各1 份（受執行人：洪鼎程，執行
      處所：嘉義縣○○市○○○路000 號3 號出口前）（警卷
      第29至41頁）、勘察採證同意書1 份（同意人：洪鼎程）
      （警卷第55頁）、高雄市立凱旋醫院109 年7 月20日高市
      凱醫驗字第65025 號濫用藥物成品檢驗鑑定書1 份（偵一
      卷第35頁）等證據在卷可佐，足認被告前開之任意性自白
      ，與事實相符。
（二）販賣毒品係違法行為，非可公然為之，亦無公定之價格，
      不論任何包裝，均可任意分裝增減分量，而每次販賣之價
      量，亦可能隨時依雙方間之關係深淺、資力、需求量及對
      行情之認知、來源是否充裕、查緝是否嚴緊，購買者被查
      獲時供述購買對象之可能性風險之評估等，因而異其標準
      ，並機動調整，非可一概而論，販賣之利得除經坦承犯行
      或價量俱臻明確外，委難察得實情，販賣之人從價差或量
      差中牟利方式雖異，其意圖營利之非法販賣行為則一。再
      參酌甲基安非他命物稀價昂，取得不易，且此等交易為政
      府懸為嚴予取締之犯罪，苟無利可圖，應無甘冒被查緝法
      辦重刑之危險，平白無端義務為該買賣之工作。卷查被告
      與喬裝為購毒者之員警相互間無特殊之親屬或情感關係，
      是被告若無利可圖，當不會甘冒嚴刑重罰之風險為本件販
      賣毒品犯行，則被告就本件有營利之意圖等情，可為認定
      。
（三）從而，本案事證明確，被告上開犯行均堪認定，應依法論
      科。
二、論罪科刑
（一）論罪
    ⒈按行為後法律有變更者，適用行為時之法律；但行為後之
      法律有利於行為人者，適用最有利於行為人之法律，刑法
      第2 條第1 項定有明文。查被告為本案行為後，109 年1
      月15日修正公布之毒品危害防制條例第4 條、第17條業於
      同年7 月15日施行生效，而修正前毒品危害防制條例第4
      條第2 項原規定：「製造、運輸、販賣第二級毒品者，處
      無期徒刑或七年以上有期徒刑，得併科新臺幣一千萬元以
      下罰金。」；第17條第2 項原規定：「犯第四條至第八條
      之罪於偵查及審判中均自白者，減輕其刑。」。修正後第
      4 條第2 項規定：「製造、運輸、販賣第二級毒品者，處
      無期徒刑或十年以上有期徒刑，得併科新臺幣一千五百萬
      元以下罰金。」；第17條第2 項規定：「犯第四條至第八
      條之罪於偵查及歷次審判中均自白者，減輕其刑。」，是
      修正後毒品危害防制條例第4 條第2 項將法定刑均予以提
      高；修正後同條例第17條第2 項則將得以減輕其刑之條件
      予以提高。依照前開規定，修正後之毒品危害防制條例第
      4 條第2 項及第17條第2 項對被告並無較為有利，應適用
      行為時即修正前之毒品危害防制條例第4 條第2 項及第17
      條第2 項規定論處。
    ⒉是核被告所為，係犯修正前毒品危害防制條例第4 條第6
      項、第2 項之販賣第二級毒品未遂罪。被告持有所販賣第
      二級毒品之低度行為，為前揭販賣第二級毒品未遂之高度
      行為所吸收，不另論罪。
（二）刑之加重
      被告前因毒品危害防制條例案件，經本院以104 年度簡字
      第2582號判決處有期徒刑3 月確定，並於104 年11月12日
      易科罰金執行完畢等情，有臺灣高等法院被告前案紀錄表
      附卷可稽，其於有期徒刑執行完畢後5 年內，故意再犯本
      件有期徒刑以上之罪，為累犯，依司法院釋字第775 號解
      釋意旨所示，法院應區分行為人所犯情節，裁量是否依刑
      法第47條第1 項累犯規定加重其刑，以避免因一律適用累
      犯加重規定，致生行為人所受刑罰超過其所應負擔之罪責
      ，其人身自由因此遭受過苛之侵害，而不符憲法罪刑相當
      原則。本院審酌被告本件與構成累犯之前案分別為販賣及
      施用毒品案件，足認被告並未遠離毒害，對刑罰之反應力
      薄弱，且本件無依累犯規定加重後，致有過苛之虞之情形
      ，是本院衡酌其主觀惡性及犯罪罪質，爰依刑法第47條第
      1 項之規定加重其刑。惟因無期徒刑依法不得加重，爰就
      有期徒刑及罰金刑部分加重其刑。
（三）刑之減輕
    ⒈修正前毒品危害防制條例第17條第2 項部分
      按修正前毒品危害防制條例第17條第2 項規定，犯第4 條
      至第8 條之罪於偵查及審判中均自白者，減輕其刑。查被
      告就本件販賣第二級毒品未遂犯行，各於偵查及審判中自
      白不諱，此部分合於上揭規定，應依修正前毒品危害防制
      條例第17條第2 項規定，減輕其刑。
    ⒉未遂犯部分
      被告就本件犯行，為未遂犯，審酌本次係員警喬裝為購毒
      者而進行交易，前揭毒品實際流入市面之可能性極低，對
      社會危害性有限，所犯較既遂犯為輕，故依刑法第25條第
      2項之規定，按既遂犯之刑減輕之。
    ⒊毒品危害防制條例第17條第1 項部分
      按毒品危害防制條例第17條第1 項規定，犯第4 條至第8
      條、第10條或第11條之罪，供出毒品來源，因而查獲其他
      正犯或共犯者，減輕或免除其刑，查被告雖供出本件毒品
      來源為案外人黃ＯＯ，並指述其於109 年6 月19日19時許
      ，以8100元之價格販賣本案毒品予被告，惟前開被告指述
      情節，經案外人黃ＯＯ否認在案，此有嘉義縣警察局朴子
      分局110 年5 月18日嘉朴警偵字第1100010389號函暨毒品
      上游黃ＯＯ刑案報告書、警詢筆錄各1 份（院卷一第223
      至250 頁）在卷可查，並經臺灣橋頭地方檢察署檢察官以
      110 年偵字第4052號將案外人黃ＯＯ為不起訴處分確定，
      另本院函詢有無因被告之供述查獲毒品來源部分，亦經臺
      灣高雄地方檢察署以110 年6 月11日雄檢榮盈109 偵1905
      0 字第1100038419號函覆以：尚未查有因被告之供述而查
      獲上游等語（院卷一第251 頁），是此部分未合於上開規
      定要件，爰不予減輕或免除其刑。
    ⒋刑法第59條部分
      按犯罪之情狀顯可憫恕，認科以最低度刑仍嫌過重者，得
      酌量減輕其刑，刑法第59條固有明文。惟查，被告本件犯
      行得依修正前毒品危害防制條例第17條第2 項、刑法第25
      條第2 項規定遞減，考量本件之犯罪情節、販毒數量及其
      金額，經衡酌已無情輕而法重之情形，是不應依刑法第59
      條規定減輕之。
（四）綜上，被告就本件犯行有前述加重減輕事由，除就無期徒
      刑部分不得加重而僅遞減其刑外，其餘部分均依刑法第71
      條第1 項先加後遞減之。
三、量刑
    爰以行為人之責任為基礎，審酌被告前有施用毒品紀錄（構
    成累犯部分不予重複評價），明知毒品戕害施用者身心健康
    ，一旦染癮，難以戒除，常使施用者經濟地位發生實質改變
    而處於劣勢，不僅影響正常生活，且為持續獲得毒品，常淪
    為盜匪之類，影響社會層面至深且鉅，嚴重破壞社會治安，
    竟透過網路刊登販賣毒品之訊息，並販賣甲基安非他命以牟
    利，不但助長毒品泛濫，更嚴重危害社會、經濟及購毒者之
    身心健康，影響層面非淺，應嚴加非難，惟念及被告均坦承
    犯行，犯後態度尚可，並考量本案之販毒數量、金額暨被告
    於本院審理中自承之家庭、學歷、經濟情況等一切情狀，量
    處如主文所示之刑。又被告本件非受二年以下有期徒刑、拘
    役或罰金之宣告，且被告非「未曾因故意犯罪受有期徒刑以
    上刑之宣告者」或「前因故意犯罪受有期徒刑以上刑之宣告
    ，執行完畢或赦免後，五年以內未曾因故意犯罪受有期徒刑
    以上刑之宣告」，不符刑法第74條第1 項之緩刑要件，自無
    從宣告緩刑，併此敘明。
四、沒收部分
    扣案附表一編號1 所示之物，為被告所有犯本罪所用之物，
    爰依毒品危害防制條例第19條第1 項規定，於被告所犯本罪
    項下宣告沒收；未扣案員警先匯付予被告之500 元，為犯罪
    所得，雖屬運費而為犯罪成本，惟不生扣除問題，仍應依刑
    法第38條之1 第1 項規定宣告沒收，因未扣案，是併依刑法
    第38條之1 第3 項規定，諭知於全部或一部不能沒收或不宜
    執行沒收時，追徵其價額；扣案如附表二所示之物之毒品成
    分經鑑明無訛，此有高雄市立凱旋醫院109 年7 月20日高市
    凱醫驗字第65025 號濫用藥物成品檢驗鑑定書1 份（偵一卷
    第35頁）在卷足憑，自應均依毒品危害防制條例第18條第1
    項前段之規定宣告沒收銷燬之（至送驗耗損部分，因已滅失
    ，爰不另宣告沒收銷燬之），而包裝袋部分，因與其上所殘
    留之毒品難以析離，且無析離之實益與必要，應視同毒品，
    一併依上開規定沒收銷燬之。至扣案附表一編號2 所示之物
    ，難認與本件相關，爰不另宣告沒收。
據上論斷，應依刑事訴訟法第299 條第1 項前段，修正前毒品危
害防制條例第4 條第2 項、第6 項、第17條第2 項，毒品危害防
制條例第18條第1 項前段、第19條第1 項，刑法第2 條第1 項前
段、第11條、第25條第1 項、第47條第1 項、第38條之1 第1 項
、第3 項，判決如主文。
本案經檢察官林芝君提起公訴，檢察官張靜怡到庭執行職務。
中    華    民    國   111    年    1     月    18    日
                  刑事第十二庭  審判長法  官  蔡書瑜
                                      法  官  楊甯伃
                                      法  官  蔡有亮
以上正本證明與原本無異。
如不服本判決應於收受送達後20日內向本院提出上訴書狀，並應
敘述具體理由；如未敘述上訴理由者，應於上訴期間屆滿後20日
內向本院補提理由書（均須按他造當事人之人數附繕本）「切勿
逕送上級法院」。
中    華    民    國   111    年    1     月    18    日
                                      書記官  葉郁庭
附錄法條
修正前毒品危害防制條例第4條第2項
修正前毒品危害防制條例第4條第6項
 
得上訴
 
附表一
┌──┬─────────────────┬──┐
│編號│           扣案物品名稱           │數量│
├──┼─────────────────┼──┤
│1   │三星手機（IMEI1 ：000000000000000 │1支 │
│    │，IMEI2 ：000000000000000 ，門號1 │    │
│    │：0000000000，門號2 ：0000000000）│    │
├──┼─────────────────┼──┤
│2   │三星手機（IMEI1 ：000000000000000 │1支 │
│    │，IMEI2 ：000000000000000 ，門號：│    │
│    │0000000000）                      │    │          
?└──┴─────────────────┴──┘
 
附表二
┌──┬───────┬───┬──────────┐
│編號│ 扣案物品名稱 │ 數量 │      檢驗結果      │
├──┼───────┼───┼──────────┤
│ 1  │安非他命      │1包   │檢出第二級毒品甲基安│
│    │              │      │非他命，檢前淨重0.47│
│    │              │      │4 公克，檢驗後淨重0.│
│    │              │      │463公克             │
├──┼───────┼───┼──────────┤
│ 2  │安非他命      │1包   │檢出第二級毒品甲基安│
│    │              │      │非他命，檢前淨重0.50│
│    │              │      │0 公克，檢驗後淨重0.│
│    │              │      │490公克             │
├──┼───────┼───┼──────────┤
│ 3  │安非他命      │1包   │檢出第二級毒品甲基安│
│    │              │      │非他命，檢前淨重0.54│
│    │              │      │4 公克，檢驗後淨重0.│
│    │              │      │530公克             │
├──┴───────┴───┴──────────┤
│【備註】                                          │
│編號1 至3 所示之第二級毒品甲基安非他命共3 包（含包│
│裝袋3 只），檢驗前淨重共計1.518 公克；起訴書誤載驗│
│餘淨重分別為2.139 公克、0.061 公克、0.263 公克，應│
│予更正。                                          │
└─────────────────────────┘